【裁判字號】    97,訴,1286
【裁判日期】    971003
【裁判案由】    強盜等
【裁判全文】
臺灣高雄地方法院刑事判決              97年度訴字第1286號
公  訴  人  臺灣高雄地方法院檢察署檢察官
被      告  丙○○
指定辯護人  本院公設辯護人  丁○○
上列被告因強盜等案件，經檢察官提起公訴（97年度偵字第1980
2 號），本院判決如下：
    主  文
丙○○犯竊盜罪，累犯，處有期徒刑伍月，如易科罰金，以新臺
幣壹仟元折算壹日。其他被訴過失傷害部分，公訴不受理。
    事  實
一、丙○○前因偽造貨幣案件，經本院91年度訴字第2025號判處
    有期徒刑3 年2 月，並先後經臺灣高等法院高雄分院92年度
    上訴字第101 號、最高法院92年度台上字第3220號駁回上訴
    確定；另因偽造文書案件，經臺灣高等法院高雄分院92年度
    上訴字第825 號判處有期徒刑1 年4 月確定。上開二罪原經
    臺灣高等法院高雄分院92年度聲字第303 號裁定應執行有期
    徒刑4 年3 月確定，並於民國95年9 月22日假釋出監。嗣因
    96年減刑，上開二罪再經臺灣高等法院高雄分院96年度聲字
    第1116號裁定偽造文書部分減為有期徒刑8 月，並與不得減
    刑之偽造貨幣部分定應執行刑有期徒刑3 年6 月確定，於96
    年8 月1 日縮刑期滿未經撤銷假釋，以已執行論。
二、詎丙○○猶未知警惕，復於97年7 月12日下午3 時40分許，
    騎乘車號XLC －177 號機車，行經乙○○所經營位於高雄縣
    梓官鄉○○村○○○路10號之冰果店，入內欲購買飲料，適
    因乙○○如廁而未在櫃檯內。丙○○見店內無人看顧，竟起
    盜心，基於意圖為自己不法所有之竊盜犯意，走進櫃檯內徒
    手開啟廚櫃，竊取乙○○所有置於廚櫃抽屜內放置硬幣之塑
    膠盒2 個（合計裝有新臺幣〈下同〉伍拾圓、拾圓、伍圓、
    壹圓硬幣共3,777 元），得手後欲離開之際，為乙○○所發
    覺並自後追出。丙○○乃迅速將所竊上開裝有硬幣之塑膠盒
    置於停放店外之機車腳踏板上，騎上機車欲離去，惟遭乙○
    ○追及並伸手欲取回塑膠盒，而丙○○急於騎車脫逃，其中
    1 個塑膠盒因此掉落，其內硬幣散落地面（嗣經乙○○撿拾
    清點共計555 元）。乙○○為阻止丙○○騎車離去，自後方
    抓握機車後架，惟因力弱，反受機車拉力致失去平衡跌倒在
    地，受有左膝挫傷併擦傷之傷害（過失傷害部分另為不受理
    判決，詳後理由欄所述），丙○○則騎乘機車逃離。嗣經警
    據報於同日下午4 時50分許，在高雄縣梓官鄉○○村○○○
    路91號前查獲，並扣得所竊花用剩餘之硬幣105 元（伍拾圓
    硬幣2 枚、伍圓硬幣1 枚）及放置硬幣之塑膠盒1 個（均已
    發還乙○○）。
三、案經乙○○訴由高雄縣政府警察局岡山分局報請臺灣高雄地
    方法院檢察署檢察官偵查起訴。
    理  由
壹、有罪部分（竊盜部分）─
一、本判決所引用據以認定事實之各項證據資料，關於傳聞證據
    部分，均經檢察官、被告丙○○及辯護人於本院審理中同意
    作為證據（本院訴字卷第33頁），或於調查證據時，已知屬
    傳聞證據而未於言詞辯論終結前聲明異議，且經本院審酌各
    該證據之作成情況，認作為證據均屬適當，依刑事訴訟法第
    159 條之5 規定，均得作為證據，合先敘明。
二、前揭事實，業據被告丙○○於本院羈押訊問及審理中坦承不
    諱（本院聲羈卷第5 頁、訴字卷第32頁、第47頁），且經證
    人即告訴人乙○○於警詢及本院審理中證述明確（警卷第5-
    7 頁、本院訴字卷第48-51 頁），互核大致相符。證人乙○
    ○於本院審理中並證稱：當時我從洗手間出來，看見被告拿
    了兩個裝硬幣的塑膠盒從櫃檯出來，我有出聲，被告趕快跑
    ，我追到店門口，被告的機車停在隔壁店門口，他將兩個硬
    幣盒放在機車腳踏板上，騎上機車要逃跑時，經過我的店門
    口，我用右手輕攀在機車儀表板上，彎下身用左手去拿放在
    腳踏板上的硬幣盒，被告順勢將我右手撥掉，要騎車走，其
    中1 個硬幣盒掉下來，硬幣散落地面，我又以雙手從後面抓
    住他機車後架，他在前面應該不知道而加油門騎去，往前的
    衝力讓我直覺反應而放手，但那衝力仍導致我跌倒擦傷等語
    （本院訴字卷第49-51 頁）。足見被告於行竊後，急欲騎機
    車逃離，因告訴人由後追及，自機車一側欲取回被竊之硬幣
    盒，以右手輕攀機車儀表板上，彎身以左手拿取硬幣盒，而
    被告為抓握機車之右手把以催動油門，順勢撥開告訴人攀在
    儀表板上之右手，且被告於催動油門加速時，未見告訴人在
    後抓握機車後架，告訴人係於被告催動油門加速時，直覺反
    應鬆手放開機車後架，仍因失去平衡而跌倒受傷甚明。被告
    前開自白，既與證人乙○○證述情節互核相符，並有贓物認
    領保管單、高雄縣立岡山醫院診斷證明書各1 紙、採證照片
    6 幀在卷可稽（警卷第16-19 頁），及伍拾圓硬幣2 枚、伍
    圓硬幣1 枚、塑膠盒1 個扣案為憑（均已發還告訴人），自
    堪採為認定事實之依據。本件事證明確，被告犯行洵堪認定
    ，應予依法論科。
三、按刑法第329 條準強盜罪之規定，係立法者就竊盜或搶奪而
    當場施以強暴、脅迫者，列舉防護贓物、脫免逮捕或湮滅罪
    證三種經常導致強暴、脅迫行為之具體事由，對於身體自由
    與人身安全較為危險之情形，視為與強盜行為相同，擬制為
    強盜罪，而予以重罰。經該規定擬制為強盜罪之強暴、脅迫
    構成要件行為，乃指達於使人難以抗拒之程度者而言（司法
    院大法官釋字第630 號解釋意旨參照）。依上開解釋意旨，
    刑法第329 條準強盜罪之成立，須以行為人於竊盜或搶奪，
    因防護贓物、脫免逮捕或湮滅罪證，而當場故意對於被害人
    施以強暴、脅迫，達於使人難以抗拒之程度，為其要件。查
    本件被告丙○○於行竊後，急欲騎機車逃離，而告訴人乙○
    ○係由後追及，並自機車一側欲取回被竊硬幣盒，而以右手
    輕攀於機車儀表板之上，彎身以左手拿取硬幣盒，而被告係
    為抓握機車右手把催動油門加速，順勢撥開告訴人攀在儀表
    板上之右手；且被告於催動油門加速時，未見告訴人在後抓
    握機車後架，告訴人則於被告催動油門加速時，即因感覺向
    前衝力，依直覺反應立刻鬆手，惟仍因失去平衡而跌倒受傷
    等情，業據證人乙○○證述如前。足見被告於催動機車油門
    時，並未見告訴人拉住機車後架，而機車在加速瞬間即已向
    前衝出，縱於此時感覺有後拉阻力，衡情未必即能知悉係因
    遭告訴人拉住後架所致，且為時已晚，已無從防免告訴人因
    遭機車向前衝力而跌倒。況告訴人於被告該次催動油門加速
    後，立即鬆手放開所握機車後架，非因緊握不放，而遭被告
    持續向前拖扯而跌倒，益徵被告確無為脫免逮捕而當場對告
    訴人施以強暴脅迫之故意，亦非以強暴脅迫至使告訴人達於
    難以抗拒之程度，揆諸前開解釋意旨，即難以強盜罪論擬，
    自不構成刑法第329 條之準強盜罪。
四、核被告丙○○所為，係犯刑法第320 條第1 項之竊盜罪。公
    訴意旨認被告係犯刑法第329 條之準強盜罪，與前揭司法院
    大法官解釋意旨尚有未合，惟基本社會事實同一，本院自得
    變更起訴法條而予審理。至被告騎乘機車加速離去致告訴人
    因抓握機車後架遭衝力拉扯跌倒受傷部分，因公訴意旨認被
    告另有違反注意義務，而論以過失傷害罪嫌，並認應予分論
    併罰。惟此部分業經告訴人當庭撤回告訴，自應由本院另為
    不受理判決（詳後述）。又被告前有如事實欄第一段所示犯
    罪科刑及執行情形，有臺灣高等法院被告前案紀錄表1 份在
    卷可按（本院卷第8-16頁），其於受徒刑之執行完畢後，5
    年以內故意再犯本件有期徒刑以上之罪，為累犯，應依刑法
    第47條第1 項之規定加重其刑。
五、爰審酌被告有上開前案紀錄，素行欠佳，且年值青壯，身心
    健全，不思循正當途徑憑己力賺取財物，竟乘告訴人暫離櫃
    檯之機會，竊取冰果店內之零錢財物供己花用，價值觀念顯
    有偏差，應予導正；衡以其行竊後即為告訴人發覺追捕，雖
    未束手就擒，仍騎乘機車加速離去，惟於查獲後則始終坦承
    犯行，犯罪後態度難謂甚佳，惟非過劣，及其臨時起意行竊
    之動機、徒手開啟廚櫃抽屜行竊之手段、所竊硬幣之價值（
    共3,777 元，其中555 元於脫逃時掉落）、智識程度、生活
    狀況等一切情狀，量處如主文所示，並參酌其教育程度為高
    職、無業、家境小康等情況（警卷第2 頁受詢問人基本資料
    ），諭知如主文所示易科罰金之折算標準，以資儆懲。至公
    訴意旨因認被告係犯刑法第329 條之準強盜罪，具體求處有
    期徒刑5 年6 月，惟本院審理結果認其係犯普通竊盜罪，即
    難依建議處刑，附此敘明。
貳、不受理部分（過失傷害部分）─
一、公訴意旨另以：被告丙○○於前揭時、地竊取告訴人乙○○
    之硬幣得手後，騎乘上開機車離去之際，因遭告訴人發覺，
    上前抓握機車後架，以阻其離去，詎被告為求脫身，竟猛催
    油門加速前進，致告訴人跌倒並受有左膝挫傷併擦傷之傷害
    ，因認被告另涉刑法第284 條第1 項之過失傷害罪嫌等情。
二、按刑法第284 條第1 項之過失傷害罪，依同法第287 條前段
    之規定，須告訴乃論。次按告訴乃論之罪，告訴人於第一審
    辯論終結前，得撤回其告訴；又告訴經撤回者，法院應諭知
    不受理之判決，刑事訴訟法第238 條第1 項、第303 條第3
    款分別定有明文。查被告丙○○被訴上開過失傷害部分，業
    經告訴人於本院審判程序中，當庭以言詞撤回告訴，有審判
    筆錄1 份在卷可按（本院卷第52頁），揆諸前開說明，自應
    就被告被訴過失傷害部分，諭知不受理之判決。
據上論斷，應依刑事訴訟法第299 條第1 項前段、第300 條、第
303 條第3 款，刑法第320 條第1 項、第47條第1 項、第41條第
1 項前段，刑法施行法第1 條之1 ，判決如主文。
本案經檢察官甲○○到庭執行職務。
中    華    民    國    97    年    10    月    3     日
                  刑事第六庭    審判長法  官  曾逸誠
                                      法  官  陳思睿
                                      法  官  林柏壽
以上正本證明與原本無異。
如不服本判決應於收受本判決後10日內向本院提出上訴書狀，並
應敘述具體理由，如未敘述上訴理由者，應於上訴期間屆滿後20
日內補提理由書狀於本院（均須按他造當事人之人數附繕本）「
切勿逕送上級法院」。
中    華    民    國    97    年    10    月    6     日
                                      書記官  林國龍
附錄本案論罪科刑法條：
刑法第320 條第1 項（普通竊盜罪）
意圖為自己或第三人不法之所有，而竊取他人之動產者，為竊盜
罪，處5 年以下有期徒刑、拘役或5 百元以下罰金。


司法院資訊處製作；財團法人民間司法改革基金會備份。
